臺灣高等法院民事裁定　　　　　　　　　96年度抗字第2110號
抗　告　人　日成營造廠股份有限公司
法定代理人　甲○○
上列抗告人因與相對人北大欣股份有限公司間假扣押事件，對於
中華民國96年10月25日臺灣臺北地方法院96年度裁全字第13056
號所為裁定提起抗告，本院裁定如下：
    主  文
原裁定廢棄。
相對人在原法院之聲請駁回。
聲請及抗告費用由相對人負擔。
    理  由
一、抗告意旨略以：相對人前藉詞抗告人積欠其貨款尚未清償，
    向原法院聲請假扣押，經原法院以96年度裁全字第2828號裁
    定准許對抗告人之財產為假扣押，嗣經本院以96年度抗字第
    550號裁定將上開假扣押裁定廢棄，並駁回相對人之聲請確
    定，詎相對人竟以內容相同之聲請狀，再為本件聲請，而原
    法院未予詳查，竟裁定准許相對人供擔保後得對抗告人之財
    產為假扣押。然相對人就本件假扣押之聲請，固提出材料買
    賣契約書等資料以釋明其請求之原因，惟就其所主張「從同
    業處聽聞抗告人有意圖脫產之行為與消息，恐有日後不能強
    制執行之虞」此項假扣押之原因，並未盡釋明之義務，是原
    法院所為准予假扣押之裁定，於法實有不合等語。
二、按債權人就金錢請求或得易為金錢請求之請求，欲保全強制
    執行者，得聲請假扣押；又假扣押，非有日後不能強制執行
    或甚難執行之虞者，不得為之；又請求及假扣押之原因應釋
    明之；前項釋明如有不足，而債權人陳明願供擔保或法院認
    為適當者，法院得定相當之擔保，命供擔保後為假扣押，民
    事訴訟法第522條第1項、第523條第1項、第526條第1項、第
    2項定有明文。依上開規定可知，債權人聲請假扣押，應就
    其請求及假扣押之原因加以釋明，該項釋明如有不足，而債
    權人陳明願供擔保或法院認為適當者，法院得定相當之擔保
    ，命供擔保後為假扣押；惟若債權人就其請求及假扣押之原
    因未予釋明，縱債權人陳明願供擔保，亦難認足補釋明之欠
    缺，其聲請自屬不能准許。
三、相對人於原法院聲請意旨略以：抗告人因承攬第三人永盈建
    設股份有限公司之工程，而向相對人購買磁磚，相對人已依
    約交付磁磚，然抗告人卻遲延給付貨款，尚欠新台幣（下同
    ）1,046,952元，屢經催討仍未予置理，且抗告人亦積欠其
    他廠商貨款合計1,740餘萬元，而相對人從同業處聽聞抗告
    人有意圖脫產之行為與消息，恐有日後不能強制執行之虞，
    為此聲請准對抗告人之財產為假扣押等語，並提出材料買賣
    契約書、貨款支付明細表、統一發票、折讓證明單、支票、
    工務聯絡單及往來函文以為釋明（見原法院卷第4至28頁）
    。惟查相對人所提出之上開資料，僅足以釋明其對抗告人之
    請求，尚不能釋明本件假扣押之原因；況相對人前以同一事
    實向原法院聲請假扣押，雖經原法院以96年度裁全字第2828
    號裁定准相對人供擔保後得對抗告人之財產於1,046,952元
    之範圍內為假扣押，然業經本院以相對人就其主張之假扣押
    原因未提出證據予以釋明為由，而以96年度抗字第550號裁
    定將上開准予假扣押之裁定廢棄，並駁回相對人之聲請確定
    ，此有上開裁定可稽（見本院卷第17、18、25、26頁），而
    相對人竟仍援用內容完全相同（撰狀日期除外）之聲請狀再
    為本件聲請（見原法院卷第1至3頁、本院卷第12至16頁），
    猶未提出任何證據以資釋明其假扣押之原因，其所為本件聲
    請，尤難認為合法。故相對人雖陳明願供擔保，但不能以之
    代釋明，依前揭說明，抗告人所為本件聲請不應准許。從而
    ，原法院所為准予假扣押之裁定，即有未洽，抗告意旨指摘
    原裁定不當，聲明廢棄，為有理由，應予准許。爰裁定如主
    文。
中　　華　　民　　國　　96　　年　　12　　月　　31　　日
                    民事第四庭
                        審判長法　官  張劍男
　　　　　　　　　  　　　　　法　官  丁蓓蓓
　　　　　　　　　　  　　　　法　官  彭昭芬
正本係照原本作成。
不得再抗告。
中　　華　　民　　國　　97　　年　　1 　　月　　2 　　日
　　　　　　　　　　　　　　　書記官  丁華平
